【裁判字號】    99,交聲,333
【裁判日期】    990121
【裁判案由】    聲明異議
【裁判全文】
臺灣臺中地方法院交通事件裁定        99年度交聲字第333號
原處分機關  交通部公路總局臺中區監理所
聲明異議人
即受處分人  甲○○
上列聲明異議人即受處分人因違反道路交通管理處罰條例案件，
對於交通部公路總局臺中區監理所民國98年12月7日所為之裁決
（中監違字第裁60-1G0000000號裁決書），聲明異議，本院裁定
如下：
    主    文
原處分撤銷。
前項撤銷部分，甲○○不罰。
    理    由
一、原處分機關略以：聲明異議人即受處分人（下稱受處分人）
    甲○○所有車牌號碼5809-HW號自用一般小客車，於民國98
    年5月4日8時58分，在臺中市○○路（自由路-南京路），因
    「在道路收費停車處所停車不依規定繳費」之違規，經臺中
    市政府交通處依違反道路交通管理處罰條例第56條第2項逕
    行舉發，而本件受處分人未於期限內到案或告知應歸責之人
    ，原處分機關遂依上開條文，裁處受處分人罰鍰新臺幣（下
    同）300元，與法尚無不合等語。
二、受處分人聲明異議意旨略以：伊已於94年3月31日將車號580
    9-HW號自用一般小客車出售給廖進華，上開自用一般小客車
    已非伊所有，且非伊使用中，因廖進華買受後拒不過戶，伊
    已登報聲明並向監理所辦理註銷車籍登記，為此聲明異議，
    請求撤銷原處分等語。
三、按汽車駕駛人在道路收費停車處所停車，未依規定繳費，主
    管機關應書面通知駕駛人於七日內補繳，並收取必要之工本
    費用，逾期再不繳納，處新臺幣三百元罰鍰。道路交通管理
    處罰條例第56條第2項定有明文。是以該條係以實際之汽車
    駕駛人，而非汽車登記之名義人為處罰對象。復按法院受理
    有關交通事件，準用刑事訴訟法之規定，亦為道路交通管理
    處罰條例第89條前段所明定。再按，犯罪事實應依證據認定
    之，無證據不得認定犯罪事實，刑事訴訟法第154條第2項定
    有明文，則此項無罪推定之原則，於交通案件自應予以準用
    。
四、經查：
(一)、本件車牌號碼5809-HW號自用一般小客車，於98年5月4日8時
    58分，在臺中市○○路（自由路-南京路），因「在道路收
    費停車處所停車不依規定繳費」之違規，為臺中市政府交通
    處逕行舉發，有舉發違反交通管理事件通知單在卷可稽。而
    原屬受處分人所有之上開5809-HW號自用一般小客車，已由
    受處分人之妻顏佑珊於94年3月31日出售予廖進華乙節，有
    卷附之汽車買賣合約書在卷足憑。嗣買受人廖建華因未辦理
    過戶登記，受處分人乃登報聲明，並於95年9月28日前往交
    通部公路總局臺中區監理所，以買受人拒不過戶為由註銷牌
    照登記，並有汽（機）車各項異動登記書、汽車新領牌照登
    記書、95年9月20日中華日報第21版全版廣告及臺中文心路
    郵局第4887號存證信函各1份在卷可稽，足見受處分人已非
    上開自用一般小客車之汽車所有人甚明。
(二)、再者，上開車牌號碼5809-HW號自用一般小客車，前已曾於
    96年6月30日上午8時41分許，在臺中市○○路521號前，因
    超速行駛之違規，為警逕行舉發，並由原處分機關向廖進華
    進行裁處，嗣經廖進華聲明異議，經本院96年度交聲字第10
    08號交通事件調查結果，廖進華於94年3月間向受處分人之
    妻顏佑珊買受上開自用一般小客車後，已再出售予群侑汽車
    有限公司負責人廖年新，廖年新再出售給中古車商林文隆，
    而該車斯時係在林文隆之占有中，除據廖建華、廖年新及林
    文隆於上開交通事件審理時陳述明確，亦有群侑汽車公司與
    林文隆間之94年5月5日汽車買賣合約書附於本院96年度交聲
    字第1008號卷足參。是以受處分人辯稱其於94年3月31日出
    售上開自用一般小客車，即未再占有使用該車，且其並非本
    件於98年5月4日8時58分所為違規行為之汽車駕駛人等語，
    應屬可信。
(三)、此外，原處分機關於收受本院96年度交聲字第1008號裁定後
    ，即以96年12月14日中監自字第0960052199號函請本院檢附
    該案應歸責人林文隆之相關證明文件，以供其通知林文隆到
    案依法處理，本院隨即以96年12月25日中院彥刑吉96交聲10
    08字第150667號函檢附該案證人林文隆訊問筆錄及群侑汽車
    公司與林文隆之汽車買賣合約書影本各乙份予原處分機關等
    情，亦有上開函文2份附於本院96年度交聲字第1008號卷宗
    可參。再者，原處分機關亦曾於97年11月3日以中監稅字第0
    971009911號發函予臺中市地方稅務局（副本並送達予林文
    隆及受處分人甲○○），並說明欄明示：「一、查5809-HW
    自用一般小客車於95年9月28日至本所辦理牌照逕行註銷同
    時一併辦妥拒不過戶註銷手續，但未繳回牌號及行照，於96
    年6月30日等被警方舉發違規，該等違規均已轉罰實際使用
    人林文隆，違規期間補稅、處罰對象，移請卓處」等語，亦
    有上開函文附卷足憑。由前情足見，原處分機關對於上開車
    牌號碼5809-HW號自用一般小客車關於本件違規之應歸責人
    應非受處分人甲○○，而應係林文隆乙節，應知悉甚詳。
(四)、又原處分機關雖以本件受處分人甲○○未依據道路交通管理
    處罰條例第85條第1項之規定，於指定之98年9月5日到案日
    期，檢附相關證明文件，向處罰機關告知應歸責人為何，而
    認裁處並無不合等語。惟按道路交通管理處罰條例第85條第
    1項規定之文義，受處分人「逾期未依規定辦理」之效果，
    係賦予處罰機關「仍依本條例各該違反條款規定處罰」之權
    限，並非發生失權之效果。何況，受處分人關於本件「在道
    路收費停車不依照規定繳費」之違規，前已檢附上開其與廖
    進華間之汽車買賣合約書等資料向臺中市政府提出申訴，經
    臺中市政府轉知所屬由交通處，並由臺中市政府交通處另對
    廖進華予以逕行舉發等情，有臺中市政府98年6年10日府交
    停字第0980144446號函及臺中市政府98年8月6日府交停字第
    1G0000000號舉發違反道路交通管理事件通知單及送達證書
    在卷可稽，顯見受處分人於接獲本件舉發違規通知單，並非
    未於到案日前向處罰機關提出申訴。又依據前揭所述，原處
    分機關對於上開車牌號碼5809-HW號自用一般小客車已因該
    車之買受人拒不過戶，而由受處分人甲○○向原處分機關辦
    妥註銷牌照登記，且該車其後之實際使用人為林文隆乙節均
    已知悉甚詳。原處分機關本應依已知事證，向應歸責人即實
    際使用人林文隆通知到案依法處理，而不應再就有關5809-H
    W號自用一般小客車之違規向受處分人為裁罰之處分，是原
    處分機關復以受處分人以上開自用一般小客車於前揭時、地
    ，有「在道路收費停車處所停車不依規定繳費」之違規而受
    處分人裁罰，於法即有未合。
五、綜上，受處分人既非屬實際違規之汽車駕駛人，原處分機關
    未察，仍對受處分人加以裁罰，即難認允洽。受處分人以前
    情為由，向本院提出異議，為有理由，爰撤銷原處分，並由
    本院另為受處分人不罰之諭知。
據上論結，應依道路交通管理處罰條例第87條第2項、道路交通
案件處理辦法第20條前段，裁定如主文。
中    華    民    國    99    年    1    月     21    日
                      交通法庭  法  官  李慧瑜
上正本證明與原本無異。
如不服本裁定，應於送達後5日內，向本院提出抗告狀。
                                書記官  陳青瑜
中    華    民    國    99    年    1    月     21    日

司法院資訊處製作；財團法人民間司法改革基金會備份。
